【裁判字號】    99,重訴,7
【裁判日期】    990903
【裁判案由】    違反槍砲彈藥刀械管制條例
【裁判全文】
臺灣新竹地方法院刑事判決               99年度重訴字第7號
公  訴  人  臺灣新竹地方法院檢察署檢察官
被      告  乙○○
指定辯護人  本院公設辯護人甲○○
上列被告因違反槍砲彈藥刀械管制條例案件，經檢察官提起公訴
（99年度偵字3854號），本院判決如下：
      主    文
乙○○未經許可，製造可發射子彈具有殺傷力之改造槍枝，處有
期徒刑貳年捌月，併科罰金新臺幣拾萬元，罰金如易服勞役，以
新臺幣壹仟元折算壹日，扣案之具有殺傷力之改造槍枝壹把（含
彈匣壹個，槍枝管制編號：0000000000）沒收；電動
車床壹臺、鑽頭貳拾捌支、電鑽T 字鎖緊器貳支及槍管捌支（其
中壹支已貫通）均沒收。
      事    實
一、乙○○先於民國99年1 月間在新竹市○○路幻象模型店購入
    不具殺傷力之仿FN廠1910型半自動手槍製造之玩具手槍乙把
    ，後又陸續購入電動車床乙臺、鑽頭28支及槍管8 支，其明
    知可發射子彈具有殺傷力之改造槍枝，係槍砲彈藥刀械管制
    條例所管制之物品，非經主管機關許可，不得無故製造，竟
    未經許可，基於製造具有殺傷力之改造槍枝之犯意，於同年
    4月間某日某時，在新竹市○○路147號8樓之5租屋處，先將
    玩具槍拆解後，再以車床及鑽頭將上開玩具槍之槍管貫通，
    使該槍成為有殺傷力之仿FN廠1910型半自動手槍之槍枝乙把
    ，並自斯時起持有之。嗣於99年5月4日19時25分許，經警在
    新竹市○區○○路149之1號前盤查，在乙○○褲子口袋處取
    出經拆解之上開具有殺傷力之槍枝乙把，後經乙○○在有偵
    查犯罪權之公務員發覺其有製造具有殺傷力之改造槍枝之犯
    罪事實前，主動告知自己犯行，並自願受搜索後，在其前開
    租屋處，扣得電動車床乙臺、鑽頭28支、槍管8 支（其中乙
    支已貫通）、電鑽T字鎖緊器2支，因而查悉上情。
二、案經新竹市警察局移送臺灣新竹地方法院檢察署檢察官偵查
    起訴。
      理    由
壹、程序部分：
一、起訴書原記載查獲時間為「99年4 月30日19時25分許」、查
    獲地點為「新竹市○區○○路149號8樓之5 」、購得槍管為
    「10支」均經公訴人當庭更正查獲時間為「99年5月4日19時
    25分許」，查獲地點為「新竹市○區○○路147 號8樓之5」
    ，查獲槍管為「8支」，合先敘明。
二、本案認定事實所引用之非供述證據（如自願受搜索同意書、
    搜索筆錄、扣押物品目錄表等）及證物等，均經本院於審理
    程序中當庭提示，被告乙○○、辯護人及公訴人均表示無意
    見，而同意援引作為證據，且無證據證明係公務員違背法定
    程式所取得，亦無刑事訴訟法第159條之4規定之顯有不可信
    之情況與不得作為證據之情形，自均應認有證據能力，合先
    敘明。另又內政部警政署刑事警察局99年5 月24日刑鑑字第
    0990064001號鑑定書，係依刑事訴訟法第206條第1項所為之
    鑑定報告，且經本院於審理程序中當庭提示，被告、辯護人
    及公訴人均表示無意見，而同意援引作為證據（見本院卷第
    28、63 頁），該鑑定報告及鑑定函文，依刑事訴訟法第159
    條第1項立法理由及第206條第1項規定，自具有證據能力。
貳、實體部分：
一、認定犯罪事實所憑之證據及認定之理由：
    訊據被告對於事實所載之製造槍枝犯行，迭於警詢、偵訊及
    本院準備程序、審理中均自白認罪，並有下列證據可資佐證
    ：
(一)、新竹市警察局刑警大隊搜索筆錄、扣押物品目錄表及自願受
    搜索同意書各2份，及查獲照片4 幀附卷可稽（見偵查卷第9
    至20頁）。且有改造手槍乙把（含彈匣乙個，槍枝管制編號
    ：0000000000號）扣案可佐。
(二)、查扣案之手槍乙把（槍枝管制編號：0000000000號）經送請
    內政部警政署刑事警察局鑑驗結果認：送鑑手槍乙把，係改
    造手槍，由仿FN廠1910型半自動手槍製造之槍枝，換裝土造
    金屬槍管而成，擊發功能正常，可供擊發試用子彈使用，認
    具殺傷力等情，有該局於99年5 月24日出具之刑鑑字第0990
    064001號鑑定書乙份附卷可憑（見偵查卷第52至53頁）。另
    有改造工具電動車床乙臺、鑽頭28支、槍管8 支（其中乙支
    已貫通）、電鑽T字鎖緊器2支扣案可資佐證。
(三)、綜上所述，本案事證已臻明確，被告製造改造槍枝之犯行，
    堪予認定，自應依法予以論罪科刑。
二、論罪：
(一)、按槍砲彈藥刀械管制條例第8條第1項製造可發射子彈具有殺
    傷力之槍枝罪所謂之「製造」，除初製造者外，固尚包括改
    造在內，凡將原不具有殺傷力之槍枝予以加工，致改變其原
    有性能、屬性，使成為可發射子彈具有殺傷力之槍枝即屬之
    ，最高法院98年度臺上字第2857號判決可資參照。
(二)、被告自玩具槍店購入不具殺傷力之仿FN廠1910型半自動手槍
    製造之玩具槍乙把，後又陸續購入電動車床乙臺、鑽頭28支
    及槍管8 支，以上開車床及鑽頭將上開玩具槍之槍管貫通，
    使該槍成為有殺傷力之仿FN廠1910型半自動手槍之槍枝乙把
    ，參照前揭說明，核其所為，係犯槍砲彈藥刀械管制條例第
    8條第1項之非法製造可發射子彈具殺傷力之槍枝罪，被告製
    造槍枝完成後持有槍枝之低度行為為製造槍枝之高度行為所
    吸收，均不另論罪。
(三)、公訴人雖認被告係以貫通金屬槍管再換裝之方式製造本件具
    有殺傷力之改造槍枝，惟查：被告初於偵查時供稱：因為我
    想說槍管應該是會有通，我想說為何會有一塊東西塞在那邊
    ，我就將它挖掉等語（見偵查卷第36頁），復於本院準備程
    序時供稱：是以扣案的鑽頭把玩具槍原本的槍管打通... 等
    語（見本院卷第27頁）；再於審理時供稱：槍管裡面塞住的
    東西我把它打通等語（見本院卷第57頁），是被告應係以貫
    通槍管製造扣案之改造槍枝，至於前開內政部警政署刑事警
    察局鑑定書雖認扣案槍枝係以換裝土造金屬槍管而成等情，
    惟本件卷內亦無其他證據足以證明被告原始購入之玩具槍槍
    管已有更換，是本件被告係以貫通槍管而製成具有殺傷力之
    改造槍枝，已屬無疑。
(四)、又按，犯本條例之罪自首，並報繳其持有之全部槍砲、彈藥
    、刀械者，減輕或免除其刑，槍砲彈藥刀械管制條例第18條
    第1項前段定有明文，而槍砲彈藥刀械管制條例第18條第1項
    前段之規定，乃係刑法第62條但書所指之特別規定，自應優
    先適用，另刑法第62條所謂發覺，固非以有偵查犯罪權之機
    關或人員確知其人犯罪無誤為必要，而於對其發生嫌疑時，
    即得謂為已發覺，但此項對犯人之嫌疑，仍須有確切之根據
    得為合理之可疑者，始足當之，若單純主觀上之懷疑，要不
    得謂已發生嫌疑，最高法院91年度臺上字第615 號判決意旨
    、72年臺上字第641 號判例意旨可資參照。經本院當庭勘驗
    查獲員警即證人楊國鈞提出查獲時所拍攝之光碟，勘驗結果
    為：「甲、開啟第一個資料夾：(一)畫面一開始被告蹲在地上
    ，雙手舉高擺放在頭部後面、左手有打石膏，警方表明身分
    後要求被告起立，被告起身，雙手仍擺放在頭部後方，被告
    上衣下擺拉高，右側褲子口袋處有隆起，口袋上緣有露出銀
    色物品。(二)警方從被告右褲口袋處取出槍枝的下半部，再從
    同一口袋處取出彈匣，此時有一個圓形環狀金屬物掉落地面
    ，被告自行從左後褲口袋取出槍管1 支。(三)畫面顯示員警與
    被告一同檢視地上物品，有：手機2 支、鑰匙1串、槍管1支
    、彈簧1個、圓形環狀金屬1個，以及槍枝上半部、槍枝下半
    部、彈匣各1 個。乙、開啟第二個資料夾：(一)警方拍攝大樓
    門牌號碼為：新竹市○區○○路149之1號。丙、開啟第三個
    資料夾：(一)警方帶被告進入大樓內乘坐電梯，尚未乘坐電梯
    前，有一名警員問被告『你改造的東西放哪裡』，被告稱『
    樓上』，後被告與警員旋即前往被告租賃處，畫面顯示被告
    租賃處之門牌號碼為新竹市○區○○路147號8樓之5 ，被告
    與警方進入租屋處，畫面顯示被告與警方同在一房間內，房
    間內有扣案車床，車床上有鐵屑，員警詢問被告車床用途，
    被告表示是用來鑽鐵管，車床旁有散落的槍管、鑽頭等物，
    警方在被告面前清點扣案物... 」等情，有本院勘驗筆錄在
    卷可參（見本院卷第55頁），核與證人楊國鈞證稱：我接獲
    線報，說一個手部有打石膏的人，可能涉嫌持有改造槍枝..
    . 我們也不知道被告有改造，只是依照辦案經驗，查槍我們
    都會問是哪裡改造的，當時尚未看到扣案物，是被告自己講
    改造的東西放在樓上等語（見本院卷第52、56頁），足認在
    證人即警員楊國鈞盤查被告時，僅係懷疑被告持有改造槍枝
    ，即在被告未主動供稱其有改造扣案槍枝前，警員並未發覺
    有此犯罪事實存在，被告既在有偵查犯罪權之公務員發覺犯
    罪事實之前，告知自己犯行，並報繳其所持有之全部槍枝，
    且不逃避接受裁判，核與槍砲彈藥刀械管制條例第18條第 1
    項前段之規定相符，自應依該規定減輕其刑。又查，本案被
    告未經許可製造具殺傷力之改造手槍，對於社會之危害性甚
    大，且被告將扣案槍枝槍管貫通後，雖未再組裝，惟將所有
    槍枝零件隨身攜帶外出，參以現今社會非法持有槍枝情形氾
    濫，被告未經許可製造具殺傷力之改造槍枝，對社會治安具
    有重大之危害等情，爰僅依上開條例之規定予以減輕其刑，
    而不免除其刑。
三、科刑：
(一)、爰審酌被告無視法令禁止，因好奇賞玩而未經許可製造具有
    殺傷力之改造槍枝，對社會治安存有潛在之危險，惟念及被
    告持有期間非長，且在員警懷疑其持有改造槍枝進而盤查時
    ，主動供出有製造具有殺傷力之改造槍枝之犯行，且於警詢
    、偵查及本院審理時均坦認犯行，尚具悔意等一切情狀，量
    處如主文所示之刑，並就併科罰金部分諭知易服勞役之折算
    標準，以資警懲。
(二)、扣案仿FN廠1910型半自動手槍之改造槍枝乙把，係違禁物，
    不問屬於犯人與否，應依刑法第38條第1項第1款之規定宣告
    沒收。另扣案之槍管8 支（其中乙支已貫通）、電動車床乙
    臺、電鑽鑽頭28支、電鑽T字鎖緊器2支，係被告所有供犯罪
    所用之物，業經被告供承在卷，應依刑法第38條第1項第2款
    之規定宣告沒收，至於扣案之六角扳手3 支、電動車床鐵（
    鋼）屑乙包，雖係被告所有，惟其否認係製造槍枝所用之物
    ，且無證據證明係供製造槍枝所用，亦非違禁物，爰不予宣
    告沒收。
據上論斷，應依刑事訴訟法第299條第1項前段，槍砲彈藥刀械管
制條例第8條第1項、第18條第1項，刑法第11條、第42條第3項、
第38條第1項第1款、第2款，判決如主文。
本案經檢察官黃英彥到庭執行職務。
中    華    民    國    99    年    9    月     3     日
                  刑事第二庭  審判長法  官  賴淑敏
                                    法  官  楊數盈
                                    法  官  林惠君
以上正本證明與原本無異。
如不服本判決，應於收受本判決後10日內向本院提出上訴書狀。
上訴書狀應敘述具體理由，未敘述上訴理由者，應於上訴期間屆
滿後20日內補提理由書狀於本院（均須按他造當事人之人數附繕
本，並請勿「逕送上級法院」）。
中    華    民    國    99    年    9     月    3     日
                                    書記官  劉亭筠
附錄法條：
槍砲彈藥刀械管制條例第8條第1項
未經許可，製造、販賣或運輸鋼筆槍、瓦斯槍、麻醉槍、獵槍、
空氣槍或第4條第1項第1 款所定其他可發射金屬或子彈具有殺傷
力之各式槍砲者，處無期徒刑或5年以上有期徒刑，併科新臺幣1
千萬元以下罰金。

司法院資訊處製作；財團法人民間司法改革基金會備份。
